【裁判字號】    96,上更(一),416
【裁判日期】    970320
【裁判案由】    違反毒品危害防制條例
【裁判全文】
臺灣高等法院高雄分院刑事判決     96年度上更(一)字第416號
上  訴  人  臺灣高雄地方法院檢察署檢察官
被      告  乙○○
選任辯護人  黃正男律師
上列上訴人因被告違反毒品危害防制條例案件，不服臺灣高雄地
方法院95年度訴字第3867號中華民國96年1 月23日第一審判決（
起訴案號：臺灣高雄地方法院檢察署95年度偵字第22936 號），
提起上訴，經判決後由最高法院發回，本院判決如下：
    主  文
原判決撤銷。
乙○○共同販賣第一級毒品，未遂，處有期徒刑柒年陸月。扣案
海洛因壹包（驗後重零點零肆公克）沒收銷燬；ＮＯＫＩＡ牌行
動電話（門號0000000000號ＳＩＭ卡）壹具沒收。
    事  實
一、乙○○與張嘉煌（未據起訴）係朋友關係，於民國95年8 月
    29日上午5 時許，張嘉煌在高雄縣鳳山市○○路84巷6 弄2
    之3 號乙○○住處，緣張嘉煌友人甲○○前因持有第一級毒
    品海洛因為警查獲後，向警陳述所持有之第一級毒品海洛因
    係向張嘉煌購買，甲○○乃在員警授意下撥打張嘉煌所有門
    號0000000000號行動電話，佯稱購買第一級毒品海洛因新台
    幣（下同）1 千元，張嘉煌於上開時、地接獲甲○○電話後
    ，即基於販賣第一級毒品海洛因牟利之犯意，與甲○○約定
    在乙○○上開住處樓下交易第一級毒品海洛因。同日（95年
    8 月29日）上午5 時40分許，在乙○○上開住處，張嘉煌將
    第一級毒品海洛因1 包（驗前重0.065 公克，驗後重0.04公
    克）交付乙○○囑轉交予甲○○，乙○○為圖張嘉煌供給第
    一級毒品海洛因施用，亦基於共同販賣第一級毒品海洛因牟
    利之犯意聯絡，持上開第一級毒品海洛因1 包至其住處樓下
    欲交付甲○○，旋為警當場查獲，扣得上開第一級毒品海洛
    因1 包，而販賣第一級毒品海洛因未遂，再經警至乙○○上
    開住處扣得張嘉煌所有供聯絡販賣第一級毒品海洛因所用之
    NOKIA 牌行動電話（含門號0000000000號SIM卡）1 具。
二、案經高雄市政府警察局三民第二分局移送台灣高雄地方法院
    檢察署檢察官偵查起訴。
    理  由
一、高雄市立凱旋醫院濫用藥物成品檢驗鑑定書、尿液檢驗報告
    固係被告以外之人於審判外之書面陳述，但已經檢察官、被
    告、辯護人於準備程序同意作為證據，且於言詞辯論終結前
    亦未聲明異議，本院審酌高雄市立凱旋醫院係依科學檢驗方
    法鑑定毒品成分及尿液，均無其他證據可認有錯誤性或故為
    不利被告之虛偽性可能，是依該書面陳述作成時之情況，即
    認為適當，依刑事訴訟法第159 條之5 第2 項規定，自得為
    證據。又證人張嘉煌於警詢之陳述雖係審判外之陳述，但其
    於警詢先係陳述被告代送第一級毒品海洛因與甲○○交易，
    嗣於審判中陳述被告不知代送予甲○○之物品係第一級毒品
    海洛因，亦不知販賣第一級毒品海洛因之事，二者不相符合
    ，互相矛盾，經審酌張嘉煌於95年8 月29日2 次警詢中，均
    已陳述係出於自由意識 (見警1 卷第3 頁、第4 頁反面），
    且張嘉煌於警詢均能依問題題意回答，顯然意識清楚，另參
    以張嘉煌係在被告乙○○之住處為警查獲，被告乙○○尚且
    為張嘉煌下樓代送交物品予甲○○，張嘉煌與被告乙○○間
    應關係良好，自無有計畫、蘊藏特定動機以誣陷被告之可能
    。再證人張嘉煌於警詢陳述時，因被告並不在場，尚無來自
    被告之人情壓力等干擾因素，反觀證人張嘉煌於法院審理中
    ，因與被告同庭，較有來自人情之壓力，故證人張嘉煌警詢
    之陳述有較可信之特別情況，且為證明犯罪事實存否所必要
    ，依刑事訴訟法第159 條之2 規定，自得為證據。張嘉煌於
    95年10月24日偵查中具結後證述，雖性質上亦屬審判外之陳
    述。惟實務運作時，偵查中檢察官向被告以外之人所取得之
    陳述，原則上均能遵守法律規定，不致違法取供，其可信性
    極高，為兼顧理論與實務，乃於修正刑事訴訟法時，增列第
    159 條之1 第2 項，明定被告以外之人於偵查中向檢察官所
    為陳述，除顯有不可信之情況者外，得為證據。經查，證人
    張嘉煌均未曾提及檢察官在偵訊時有任何以不正方法取供之
    情況，並無顯不可信之情形，再證人張嘉煌亦已於法院審理
    中經檢察官及辯護人實施交互詰問，證人張嘉煌在檢察官偵
    訊時具結後所為陳述自得作為證據。
二、訊據被告乙○○否認有共同販賣第一級毒品海洛因之犯行，
    辯稱其並不知張嘉煌囑託轉交予甲○○之物係第一級毒品海
    洛因等語。
三、經查：
    (一)95年8 月29日上午5 時40分許，被告持張嘉煌囑託轉交予
      甲○○之物，至其住處樓下欲交付甲○○，為警當場查獲
      ，並扣得上開之物，再經警至被告住處扣得張嘉煌所有門
      號0000000000號NOKIA 牌行動電話1 具，而上開扣案之物
      經鑑定結果，確為第一級毒品海洛因，驗前重0.065 公克
      ，驗後重0.04公克之事實，業據證人張嘉煌在原審結證稱
      有囑託被告持扣案之物交付甲○○等語 (見原審卷第34～
      35頁），復有第一級毒品海洛因1 包（驗前重0.065 公克
      ，驗後重0.04公克）及NOKIA 牌行動電話（含門號000000
      0000號SIM 卡）1 具扣案可佐，並有高雄市立凱旋醫院95
      年9 月28日高市凱醫驗字第2500號濫用藥物成品檢驗鑑定
      書附卷可稽（見偵2 卷第18頁），又被告亦陳述確受張嘉
      煌囑託持扣案之物欲交付甲○○等語，核與上開證據相符
      ，被告此部分之自白即堪信為真正。
    (二)又甲○○係因持有第一級毒品海洛因為警查獲後，向警陳
      述所持有之第一級毒品海洛因係向張嘉煌購買，甲○○乃
      在員警授意下撥打張嘉煌所有門號0000000000號行動電話
      ，佯稱購買第一級毒品海洛因1 千元，張嘉煌即基於販賣
      第一級毒品海洛因牟利之犯意，與甲○○約定在被告住處
      樓下交易第一級毒品海洛因之情，亦據證人即警員林忠男
      、林旺伸於本院結證在卷 (見本院更一卷第105 ～109 頁
      ）。
    (三)被告固辯稱其並不知張嘉煌囑託轉交予甲○○之物係第一
      級毒品海洛因，亦不知張嘉煌係要販賣第一級毒品海洛因
      予甲○○等語。證人張嘉煌在原審雖亦結證稱其將第一級
      毒品海洛因以紙包裝後，再囑託被告轉交予甲○○，當時
      並未向被告說明為何物品及作何用等語 (見原審卷第34～
      38頁）。然證人張嘉煌於警詢已陳述：「 (問：警方今29
      日撥打0000000000號……為何毒品海洛因由乙○○送下樓
      ？）……我順便隨手接聽，對方聲稱要購買毒品海洛因壹
      仟元後，朋友乙○○就從房間拿毒品海洛因下樓交易」、
      「 (問：你有無販賣品給乙○○？）沒有，他是幫我拿毒
      品去交貨，我提供毒品海洛因給他施用」等語 (見警1卷
      第2 、4 頁），於95年10月24日偵查中結證稱：「 (問：
      為何叫乙○○拿毒品給甲○○？）……因為乙○○還沒睡
      ，我有提供毒品予乙○○使用，他只有幫我送這1 次」等
      語（見偵2 卷第23～24頁）。又被告於警詢亦陳述：「(
      問：是否知道張嘉煌委託拿至樓下與他人交易？）我知道
      是1 包毒品海洛因」、「 (問：當時你有無拒絕拿至樓下
      與他人交易？）我沒有拒絕」、「 (問：仔張嘉煌送毒品
      與他人交易幾次？）只有這1 次」等語 (見警1 卷第5 頁
      反面～第6 頁），於偵查中復陳述：「 (問：為何拿0.25
      公克之海洛因給甲○○？）是張嘉煌派我拿給甲○○的」
      等語 (見偵1 卷第7 頁）。再參以被告有施用第一級毒品
      海洛因之行為，曾經法院裁定送觀察勒戒，且被告於95年
      8 月29日採取之尿液送檢驗，呈嗎啡陽性反應，業據被告
      陳述在卷（見原審卷第17頁），並有被告前案紀錄表、高
      雄市立凱旋醫院濫用藥物尿液檢驗報告附卷可憑 (見本院
      更一卷第34頁），則被告對於第一級毒品海洛因一般之外
      觀、包裝、大小、重量並非陌生，復依被告所述其與張嘉
      煌係相約釣蝦，張嘉煌遂於95年8 月29日前往被告住處，
      而張嘉煌其後在被告住處房內遭查獲時，經當場查扣第一
      級毒品3 小包及第二級毒品甲基安非他命1 小包，該扣案
      第一、二級毒品係以透明夾鏈袋包裝放置在房內床邊桌面
      上，均明顯可見，此經被告陳述已明 (見本院更一卷第11
      5 頁），並有扣押物品及現場查獲照片可憑 (見警卷第21
      ～22頁）。依上開情節，張嘉煌既係因相約釣蝦而短暫時
      間至被告住處房間，且張嘉煌持有之毒品係放置在房間明
      顯可見處，並無蓄意藏匿，被告當無不知張嘉煌持有毒品
      ，亦應可知張嘉煌囑託轉交予甲○○之物係第一級毒品海
      洛因。另證人張嘉煌證述曾經提供第一級毒品海洛因供被
      告施用，已如前述，而第一級毒品海洛因價值不低，衡諸
      常情，張嘉煌豈有無故提供第一級毒品海洛因予被告施用
      之理。證人張嘉煌於警詢及偵查中證述被告為其送交第一
      級毒品海洛因，由其提供第一級毒品海洛因予被告施用等
      語，應屬可信。至證人張嘉煌在原審結證改稱之情，顯係
      事後迴護被告之詞，被告所辯，亦屬卸責之詞，均無可採
      。
    (四)販賣第一級毒品海洛因罪責甚重，且政府亦嚴加取締，苟
      張嘉煌無販賣牟利之意圖，衡情張嘉煌實無甘冒被取締判
      處重刑之危險，販賣第一級毒品海洛因予甲○○，而張嘉
      煌會提供第一級毒品海洛因予被告施用，亦如前述，是張
      嘉煌與被告確實基於販賣第一級毒品海洛因以營利為目的
      ，而共同販賣第一級毒品海洛因，灼然明甚。
    (五)證人甲○○經本院傳喚未到，因甲○○於95年8 月29日向
      張嘉煌購買第一級毒品海洛因一節，已經證人即警員林忠
      男、林旺伸於本院結證已明，故無再傳喚證人甲○○之必
      要。
    綜上所述，被告明知張嘉煌販賣第一級毒品海洛因予甲○○
    ，仍為其送交第一級毒品海洛因予甲○○，於收受前為警查
    獲而未遂，事證明確，犯行堪以認定。
四、核被告所為，係犯毒品危害防制條例第4 條第6 項、第1 項
    之販賣第一級毒品未遂罪。被告與張嘉煌間有犯意聯絡及行
    為分擔，係屬共同正犯。又被告販賣第一級毒品海洛因尚屬
    未遂，乃依刑法第25條第2 項之規定減輕其刑。又被告前未
    曾犯罪，有被告前案紀錄表在卷足憑，偶因為張嘉煌代送交
    第一級毒品海洛因販賣1 次，數量微少（驗前重0.065 公克
    ，驗後重0.04公克），且該次販賣第一級毒品海洛因，係甲
    ○○在員警授意下向張嘉煌佯稱購買，故亦不可能實際交易
    成功，自不能獲利及造成損害，與一般大盤毒梟之情節迥異
    ，而販賣第一級毒品之法定本刑為死刑或無期徒刑，經依未
    遂犯規定減刑後，法定本刑為無期徒刑或20年以下15年以上
    有期徒刑，倘科以減刑後之法定最輕本刑有期徒刑15年，依
    一般社會法律情感，仍嫌過重，顯可憫恕，乃依刑法第59條
    規定遞減輕其刑。
五、原審認被告事證明確，予以論罪科刑，固非無見。惟查，被
    告係基於共同販賣第一級毒品海洛因牟利之犯意聯絡，持第
    一級毒品海洛因1 包欲交付甲○○，已如前述，原判決認被
    告僅係轉讓第一級毒品海洛因，尚有未洽。檢察官上訴意旨
    ，指摘原判決不當，為有理由，自應予撤銷改判。爰審酌被
    告前未曾犯罪，有被告前案紀錄表在卷足憑，偶因為張嘉煌
    代送交第一級毒品海洛因販賣1 次，數量微少（驗前重0.06
    5 公克，驗後重0.04公克），且該次販賣第一級毒品海洛因
    ，係甲○○在員警授意下向張嘉煌佯稱購買，故亦不可能實
    際交易成功，自不能獲利及造成損害等一切情狀，量處如主
    文所示之刑。扣案第一級毒品海洛因1 包（驗後重0.04公克
    ）為毒品，應依毒品危害防制條例第18條第1 項前段宣告沒
    收銷燬。扣案行動電話1 具係共犯張嘉煌所有，已經張嘉煌
    陳明，且門號0000000000號SIM 卡係屬申請人所有，有遠傳
    電信股份有限公司函可按 (見本院更一卷第38頁），再扣案
    行動電話（含門號0000000000號SIM 卡）1 具係供張嘉煌聯
    絡販賣第一級毒海洛因所用之物，亦據張嘉煌及甲○○於警
    詢中分別供證明確（見警1 卷第1 頁反面、第2 頁），自應
    依毒品危害防制條例第19條第1 項規定宣告沒收。
據上論結，應依刑事訴訟法第369 條第1 項前段、第364 條、第
299 條第1 項前段，毒品危害防制條例第4 條第6 項、第1 項、
第18條第1 項前段、第19條第1 項，刑法第11條、第28條、第25
條第2 項、第59條，判決如主文。
本案經檢察官林敏惠到庭執行職務。
中    華    民    國    97    年    3     月    20    日
                  刑事第八庭    審判長法  官   李炫德
                                      法  官   陳志銘
                                      法  官   郭玫利
以上正本證明與原本無異。
如不服本判決應於收受本判決後10日內向本院提出上訴書狀，其
未敘述上訴理由者，並得於提起上訴後10日內向本院補提理由書
狀（均須按他造當事人之人數附繕本）「切勿逕送上級法院」。
中    華    民    國    97    年    3     月    20    日
                                      書記官   楊茱宜
附錄本件判決論罪科刑法條
毒品危害防制條例第4 條第1 項、第6 項：
製造、運輸、販賣第一級毒品者，處死刑或無期徒刑；處無期徒
刑者，得併科新臺幣1 千萬元以下罰金。
前5 項之未遂犯罰之。


司法院資訊處製作；財團法人民間司法改革基金會備份。
